【裁判字號】    97,上訴,1891
【裁判日期】    970925
【裁判案由】    違反毒品危害防制條例
【裁判全文】
臺灣高等法院臺中分院刑事判決        97年度上訴字第1891號
上  訴  人  臺灣臺中地方法院檢察署檢察官
被      告  甲○○
                    現另案在臺灣臺中監獄執行中
上列上訴人因被告違反毒品危害防制條例案件，不服臺灣臺中地
方法院97年度訴字第2190號中華民國97年6月26日第一審判決（
起訴案號：臺灣臺中地方法院檢察署97年度毒偵字第2220號），
提起上訴，本院判決如下：
    主  文
上訴駁回。
    事  實
一、甲○○前有多次因施用毒品案件經送觀察勒戒、強制戒治，
    並經起訴判刑確定；最近1次因施用毒品案件，經臺灣臺中
    地方法院裁定送戒治處所施以強制戒治，於90年5月1日強制
    戒治期滿。又因施用毒品案件，經同法院以94年訴緝字第
    186 號判決判處有期徒刑8月確定，於95年3月1日縮短刑期
    執行完畢出監。詎甲○○仍不知悔改，復基於施用第一級毒
    品之犯意，於97 年1月27日某時許，在臺中市○○區○○里
    ○○鄰○○路17巷18弄35號，以針筒注射方式施用第一級毒品
    海洛因1次。嗣於97年1月30日14時56分許，在上址為警搜索
    查獲。
二、案經臺中市警察局第一分局報請臺灣臺中地方法院檢察署檢
    察官偵查起訴。
    理  由
一、訊據被告甲○○（下稱被告）於原審及本院審理中對於上開
    犯罪事實均坦承不諱，而被告於於97年1月30日，經警採尿
    送驗，發現其尿液中確呈嗎啡陽性反應，有尿液代號與真實
    姓名對照表、中山醫學大學附設醫院檢驗科藥物檢測中心尿
    液檢驗報告在卷可稽（見警卷），堪信被告之自白與事實相
    符。
二、被告前有多次因施用毒品案件經送觀察勒戒、強制戒治，
    最近1次因施用毒品案件，經原審法院裁定送戒治處所施以
    強制戒治，於90年5月1日強制戒治期滿，又因施用毒品案件
    ，經同法院以94年訴緝字第186號判決判處有期徒刑8月確定
    等事實，有臺灣臺中地方法院檢察署刑案資料查註紀錄表、
    臺灣高等法院被告前案紀錄表在卷足憑。足認被告於強制戒
    治執行完畢後，曾於5年內又犯施用毒品犯行。按施用第一
    級毒品為犯罪行為，毒品危害防制條例第10條定有處罰明文
    。故施用第一級毒品者，依前揭規定本應科以刑罰。惟基於
    刑事政策，對合於一定條件之施用者，則依同條例第20 條
    、第23條之規定，施以觀察、勒戒及強制戒治之保安處分。
    又毒品危害防制條例於92年7月9日修正公布，自93年1月9日
    施行，其中第20條、第23條將施用毒品之刑事處遇程序，區
    分為「初犯」及「5年內再犯」、「5年後再犯」。依其立法
    理由之說明：「初犯」，經觀察、勒戒或強制戒治後，應為
    不起訴處分或不付審理之裁定；經觀察、勒戒或強制戒治執
    行完畢釋放後，「5年內再犯」者，因其再犯率甚高，原實
    施之觀察、勒戒及強制戒治既已無法收其實效，爰依法追訴
    或裁定交付審理。至於經觀察、勒戒或強制戒治執行完畢釋
    放後，「5年後再犯」者，前所實施之觀察、勒戒或強制戒
    治已足以遮斷其施用毒品之毒癮，為期自新及協助其斷除毒
    癮，仍適用「初犯」規定，先經觀察、勒戒或強制戒治之程
    序。從而依修正後之規定，僅限於「初犯」及「5年後再犯
    」2種情形，始應先經觀察、勒戒或強制戒治程序。倘被告
    於5年內已再犯，經依法追訴處罰，縱其第3次（或第3次以
    上）再度施用毒品之時間，在初犯經觀察、勒戒或強制戒治
    執行完畢釋放5年以後，已不合於「5年後再犯」之規定，且
    因已於「5年內再犯」，顯見其再犯率甚高，原實施觀察、
    勒戒或強制戒治，已無法收其實效，即應依該條例第10條處
    罰（最高法院95年度台非字第296 號判決意旨參照）。本件
    被告於90年5月1日強制戒治期滿後，既曾於5年內又犯施用
    毒品犯行，依毒品危害防制條例第23條第2項規定，自應予
    依法論科。
三、按海洛因係毒品危害防制條例第2條第2項第1款所規定之第
    一級毒品，不得非法持有、施用，被告違反上開規定，非法
    持有進而施用海洛因，核被告所為，係犯毒品危害防制條例
    第10條第1項之施用第一級毒品罪。被告非法持有第一級毒
    品之低度行為，已為其非法施用第一級毒品之高度行為所吸
    收，不另論罪。被告有多次前科，最近一次係因施用毒品案
    件，經原審法院以94年訴緝字第186號判決判處有期徒刑8月
    確定，甫於95年3月1日因執行完畢等情，有臺灣臺中地方法
    院檢察署刑案資料查註紀錄表及臺灣高等法院被告前案紀錄
    表各1份在卷可稽，其於受有期徒刑執行完畢後，5年以內故
    意再犯本件有期徒刑以上之罪，為累犯，應依刑法第47條第
    1項規定，加重其刑。
四、原審因依毒品危害防制條例第10第1項、刑法第11條前段、
    第47條第1項規定，審酌被告之素行，施用毒品之次數，施
    用毒品是戕害自己身心健康之行為，所生危害等一切情狀，
    予以科處有期徒刑8月，認事用法，核無違誤，量刑亦屬妥
    適。檢察官上訴意旨，指摘原審量刑太輕云云，惟按量刑輕
    重係屬事實審法院得依職權自由裁量之事項，苟未逾越法定
    刑度，不得遽指為違法，且下級審量定之刑，如無過重或失
    輕之不當情形，則上級審法院對下級審法院之職權行使，原
    則上應予尊重，本件原審已詳細審酌上揭一切情狀，所量定
    之刑，亦無過輕之不當情形，已見前述，檢察官上訴為無理
    由，應予駁回。
據上論斷，應依刑事訴訟法第368條，判決如主文。
本案經檢察官乙○○到庭執行職務。
中    華    民    國    97    年    9     月    25    日
            刑事第七庭    審判長法  官  林  榮  龍
                                法  官  江  錫  麟
                                法  官  鄭  永  玉
上列正本證明與原本無異。
如不服本判決應於收受送達後十日內向本院提出上訴書狀，其未
敘述上訴之理由者並得於提起上訴後十日內向本院補提理由書（
均須按他造當事人之人數附繕本）。
                                書記官    瑞  芳
中    華    民    國    97    年    9     月    25    日


司法院資訊處製作；財團法人民間司法改革基金會備份。
